【裁判字號】    99,親,188
【裁判日期】    991216
【裁判案由】    確認親子關係不存在
【裁判全文】
臺灣桃園地方法院民事判決               99年度親字第188號
原      告  吳倖瑄
            吳桓慎
上二人
法定代理人  吳月華
訴訟代理人  李哲賢律師
            劉哲睿律師
            林鈺雄律師
被      告  郭承煜
上列當事人間請求確認親子關係不存在事件，本院於中華民國99
年11月18日言詞辯論終結，判決如下：
    主  文
確認原告吳倖瑄（女；民國○○年○○月○○日生；身分證統一編號：
Ｚ000000000號）、吳桓慎（男；民國○○年○○月○○日生；身分證統
一編號：Ｚ000000000號）與被告郭承煜間之親子關係不存在。
訴訟費用由原告負擔。
    事實及理由
一、原告起訴主張略以：原告等2 人之母即法定代理人吳月華與
    被告於民國（下同）84年03月18日結婚，嗣於91年01月18日
    離婚。原告等2 人均為吳月華於婚前自他人受胎所生之子女
    ，惟吳月華與被告申辦結婚登記時，即併依民法第1064條準
    正之規定，逕行辦理被告為原告等2 人生父之登記，實則兩
    造間並無自然血緣關係。按準正之非婚生子女須具備「有血
    統上之父母子女關係」之要件，亦即非婚生子女須為母自父
    受胎而生，非婚生子女須與父母雙方均有親子血統關係，始
    能因準正而視為婚生子女，如婚生子女與父母之一方或雙方
    並無血統上之親子關係，縱已為親子關係之戶籍登記，亦不
    生準正之效力，當事人或任何有法律上利害關係之人均得提
    起確認親子關係不存在之訴，以除去不實之親子關係。本件
    原告等2 人於戶籍資料上生父欄均登載為被告「郭承煜」，
    惟渠等生父並非被告，則原告等2 人與其生父間之親子關係
    即有不明確之不安狀態，而此不安情形既得以確認判決除去
    之，則原告提起本件訴訟即有受確認判決之法律上利益，爰
    依法提起本訴，並聲明：請求確認原告與被告間親子關係不
    存在。
二、被告陳述則以：同意原告之主張，原告等2 人並非其法定代
    理人吳月華自被告受胎所生之婚生子女。
三、得心證之理由：
（一）按「確認法律關係之訴，非原告有即受確認判決之法律上
      利益者，不得提起之；確認證書真偽或為法律關係基礎事
      實存否之訴，亦同（第1 項）。前項確認法律基礎事實存
      否之訴，以原告不能提起他訴訟者為限（第2 項）。」，
      民事訴訟法第247 條第1 項、第2 項分別定有明文。又法
      律關係之存否不明確，致原告在私法上之地位有受侵害之
      危險，而此危險得以對於被告之確認判決除去之者，即得
      依民事訴訟法第247 條之規定提起確認之訴。本件原告吳
      倖瑄、吳桓慎於戶籍資料上生父欄之登載生父為「郭承煜
      」、生母為「吳月華」，因原告渠等主張生父並非「郭承
      煜」，則原告與其生父間之親子關係即有不明確，在私法
      上之親子地位將有受侵害之危險，為求血緣、身分關係之
      真實性以及辦理正確之戶籍登記所需，原告提起本件確認
      親子關係之訴訟即屬有受確認判決之法律上利益，自得提
      起確認之訴，合先敘明。
（二）原告主張渠等並非生母吳月華自被告「郭承煜」受胎所生
      ，然出生後之戶籍卻登記「郭承煜」為其生父之事實，有
      其提出之戶籍謄本、林口長庚紀念醫院親子鑑定報告等為
      證。而被告亦到庭同意原告渠等之主張，承認原告渠等並
      非其親生子女，並據前揭長庚醫療財團法人林口長庚紀念
      醫院就兩造間擇樣鑑定血緣關係結果稱：1 、受檢者吳倖
      瑄與郭承煜，本遺傳標記檢驗系統之累積排除率（CPE ）
      達99.9 99936% ，根據遺傳標記分析結果，據以排除郭承
      煜是吳倖瑄的親生父親』（十二重排除）。2 、受檢者吳
      桓慎與郭承煜，本遺傳標記檢驗系統之累積排除率（CPE
      ）達99.9 99936% ，根據遺傳標記分析結果，據以排除郭
      承煜是吳桓慎的親生父親』（八重排除）等語，有原告所
      提之該院親子鑑定報告在卷可憑，足見原告渠等2 人均與
      其戶籍上所載生父「郭承煜」並無血緣上之親子關係，是
      原告之主張應為可採。而依民法第1062條第1 項、第1063
      條第1 項之規定，原告渠等並不受婚生推定，上開登記被
      告為原告渠等生父之行為，法律性質應為「準正」或「認
      領」。依前揭說明，被告既非原告渠等之生父，即不因被
      告與原告生母吳月華結婚，而生「準正」之效力，而且原
      告「認領」被告之行為，亦屬無效。從而，原告渠等戶籍
      登記上仍登載「郭承煜」為原告渠等之生父，即與事實不
      相符合，原告因戶籍之上揭登記，顯已混淆其生身父親之
      身分關係致其身分、扶養、繼承等權利受影響，此不安之
      狀態即有除去並進而為確認之必要。是原告之請求為有理
      由，爰諭知如主文第一項所示。
四、本件原告渠等非原告之母吳月華自被告受胎所生，已如上述
    ，則必藉由判決始克還原原告之身分，此實不可歸責於被告
    ，被告本可與原告互換地位提起本件訴訟，原告之訴雖於法
    有據，然被告應訴乃法律規定所不得不然，則被告所為自為
    伸張或防衛權利所必要，本院因認本件訴訟費用應由原告負
    擔，較為公允。
五、據上論結，本件原告之訴為有理由，依民事訴訟法第81條第
    2 款，判決如主文。
中    華    民    國    99    年    12    月    16    日
                  家事法庭法  官  王兆飛
以上為正本係照原本作成
如對本判決上訴應於判決送達後20日內向本院提出上訴狀
中    華    民    國    99    年    12    月    16    日
                          書記官  陳月桂

司法院資訊處製作；財團法人民間司法改革基金會備份。
